【裁判字號】    97,消債更,895
【裁判日期】    971231
【裁判案由】    更生
【裁判全文】
臺灣桃園地方法院民事裁定           97年度消債更字第895號
聲  請  人
即  債務人  甲○○○
代  理  人  張清浩律師
上列當事人聲請消費者債務清理事件，本院裁定如下：
    主  文
更生之聲請駁回。
聲請費用由聲請人負擔。
    理  由
一、按債務人不能清償債務或有不能清償之虞者，得依本條例所
    定更生或清算程序，清理其債務，消費者債務清理條例第3
    條定有明文。是債務人僅不能清償債務或有不能清償之虞者
    ，始得聲請更生，若聲請更生不備此要件者，依同條例第8
    條前段規定，法院應以裁定駁回之。
二、本件債務人聲請意旨略以：其有不能清償債務之情事，前已
    提出債權人清冊，以書面向最大債權金融機中國信託商業銀
    行金融機構 (下稱中國信託銀行)請求共同協商債務清償方
    案，惟因未能負擔銀行提供之還款方案，致未能達成前置協
    商。債務人名下尚有新台幣 (下同)7 萬元資產，然並無固
    定收入，因患有氣喘併急性發作、胃食道逆流等病症，須在
    家休養，均賴配偶退休金2萬元及打零工維生，扣除必要費
    用實有不能清償之情，又債務人無擔保或無優先權之債務總
    額未逾1,200,00 0元，復未經法院裁定開始清算程序或宣告
    破產，爰依法聲請更生等語。
三、債務人所主張之上開事實，業據提出其綜合所得稅各類所得
    資料清單、財產歸屬資料清單、存摺、股票集保庫存表、診
    斷證明書、帳冊 (以上皆為影本)等資料為證，並經本院依
    職權調閱勞保局電子閘門債務人之投保資料、稅務電子閘門
    財產所得明細表查核無誤；另債務人雖稱每月生活基本開支
    約2萬元，惟關於其主張必要生活費用部份，消費者債務清
    理條例雖期望使不幸陷入經濟困境之人得以清理債務、重建
    生活，然並無意使每一債務人均仍維持超出其自身經濟能力
    之高消費生活，而係在保障債務人最低生活水準之前提下，
    使債務人盡力清償以得更生之機會，且債務人於負擔債務時
    ，亦應能預見其為償還債務，於履行期間必須經歷較不寬裕
    的經濟生活，是債務人生活費用之支出，不應由債務人任意
    主張，應以行政院主計處公告之97年度臺灣省平均每人每月
    之最低生活費9,829元作為認定聲請人每月必要生活支出之
    標準，債務人應力求撙節開銷用以償債始符誠信。又債務人
    所列債權人除金融機構外，為債務人之子及妹妹等人，前開
    債權人除出據債權確認書外，經本院命債務人及債權人等補
    正交易往來資料，其等均未能提出其他證據 (如支票兌現之
    資料、借據、匯款紀錄等)證明該債務確係向其子、妹妹及
    友人借貸而來，實屬可疑，應不足採。準此，債務人聲請狀
    自認每月收入約24,000元扣除個人最低生活費9,829 元，尚
    有資力清償最大債權銀行所提二階段方案 (前六年每月繳款
    6 千元，六年後視債務人財產狀況)， 亦即債務人並無不能
    清償債務之情事，但其卻於民國97年12月15日本院訊問期日
    時表示希望以100 期0 利率，每個月6 千元還款 (即折讓現
    金)， 因而無法達成協商，足見本件聲請人欠缺清理債務之
    誠意。
四、據上論結，債務人既有能力清償債務又無不能維持生活之情
    形，則與消債條例第3條之「不能清償之虞」要件顯有不符
    ，其聲請更生，於法尚屬不合，且上開欠缺又屬無從補正，
    依首揭說明，自應駁回其更生之聲請，爰裁定如主文。
中    華    民    國    97    年    12    月    31    日
              民事第二庭    法      官  黃漢權
上為正本係照原本作成
如不服本裁定，應於裁定送達後10日內，以書狀向本院提出抗告
，並繳納抗告費新臺幣1千元
中    華    民    國    97    年    12    月    31    日
                            書  記  官  邱飛鳴


司法院資訊處製作；財團法人民間司法改革基金會備份。
